【裁判字號】    97,交上易,211
【裁判日期】    970929
【裁判案由】    過失致死
【裁判全文】
臺灣高等法院刑事判決               97年度交上易字第211號
    上  訴  人
    即  被  告  甲○○
    選任辯護人  黃憲男律師
上列上訴人因過失致死案件，不服臺灣宜蘭地方法院97年度交簡
上字第1號，中華民國97年6月16日第一審判決（起訴案號：臺灣
宜蘭地方法院檢察署96年度偵字第3349號），提起上訴，本院判
決如下：
    主  文
上訴駁回。
    事  實
一、甲○○於民國96年7月8日19時55分許，無駕駛執照駕駛車牌
    號碼9T-5205號自用小貨車， 沿宜蘭縣蘇澳鎮○○路由西往
    東方向之快車道行駛， 甫行駛過蘇澳鎮○○路340巷巷口後
    ，原應注意汽車行駛時，駕駛人應注意車前狀況，並隨時採
    取必要之安全措施，且依當時天候晴、夜間有照明、路面乾
    燥、無缺陷、道路無障礙物、視距良好，並無不能注意之情
    事，竟疏未注意車前狀況，適丙○○○亦疏未注意在劃有分
    向限制線之路段，不得穿越道路，即冒然徒步由南往北方向
    穿越蘇澳鎮○○路，甲○○所駕駛自用小貨車之右前車頭因
    而撞及丙○○○，致丙○○○受有頭部外傷併顱內出血之傷
    害，經送醫急救後，延至96年7月8日21時37分許死亡。甲○
    ○肇事後，於到場警察知悉其為肇事人前，當場承認為肇事
    車輛之駕駛人，而自首犯行，接受裁判。
二、案經宜蘭縣警察局蘇澳分局報請臺灣宜蘭地方法院檢察署檢
    察官相驗後偵查起訴。
    理  由
一、上揭事實，業據被告甲○○於原審審判中及本院審判時均坦
    承不諱，核與證人張良於偵查中證述情節相符，並有道路交
    通事故現場圖、道路交通事故調查報告表(一)、(二)、現場及車
    損照片共27幀、臺灣宜蘭地方法院檢察署相驗筆錄、相驗屍
    體證明書、法醫驗斷書各1份、相驗照片20幀、 臺灣省基宜
    區車輛行車事故鑑定委員會96年8月15日基宜鑑字第0965001
    918號函附鑑定意見書1份存卷可憑，足認被告之自白與事實
    相符，本件事證明確，被告犯行洵堪認定，應予依法論科。
    被告辯護人於本院準備程序中雖為被告辯稱：快速道路路權
    歸被告所有，被告既未超速行駛，應無過失云云，惟查，被
    告既屬親歷車禍之人，對於其未注意車前狀況而自認有過失
    一節，亦已坦承有過失，且其坦承過失亦與事實相符，故辯
    護人上開辯解尚難採為被告有利認定。
二、核被告所為，係犯刑法第276條第1項之過失致人於死罪。又
    被告於駕駛執照註銷期間駕駛自用小貨車，此業經被告於偵
    查中供述明確，並有公路監理電子閘門證號查詢汽車駕駛人
    資料1份在卷可參，顯示被告係無駕駛執照駕車， 其因而致
    人死亡，應依道路交通管理處罰條例第86條第1項規定， 加
    重其刑至1/2。又被告肇事後， 於到場警察知悉其為肇事人
    前，當場承認為肇事車輛之駕駛人，而自首犯行，接受裁判
    ，此有宜蘭縣警察局蘇澳分局道路交通事故肇事人自首情形
    紀錄表1紙在卷可證，爰依刑法第62條前段規定， 減輕其刑
    ，並依法先加後減之。另依道路交通管理處罰條例第86條第
    2項規定，汽車駕駛人，在快車道依規定駕車行駛， 因行人
    或慢車不依規定，擅自進入快車道，而致人受傷或死亡，依
    法應負刑事責任者，減輕其刑。必汽車駕駛人在快車道依規
    定駕車行駛，始有該條項減刑規定之適用（最高法院90年度
    台非字第58號判決要旨參照）。又道路交通安全規則第50條
    第1項明定汽車駕駛執照為駕駛汽車之許可憑證， 而駕駛執
    照經註銷仍駕車者， 依道路交通管理處罰條例第21條第1項
    第4款規定，應受罰鍰之處罰；道路交通安全規則第94條第3
    項規定汽車行駛時，駕駛人應注意車前狀況及兩車併行之間
    隔，並隨時採取必要之安全措施。可見「取得駕駛執照」及
    「注意車前狀況」，均為汽車駕駛人駕駛車輛時所應遵守之
    規定。本件被告無駕駛執照在快車道駕車行駛，復未注意車
    前狀況，即難謂係依規定駕車行駛，自與道路交通管理處罰
    條例第86條第2項規定之減輕條件不合。 辯護人上訴理由中
    仍再爭執有此交通規則之適用云云，亦無理由，併此敘明。
三、原審以被告犯行明確，予以論罪科刑，並引用道路交通管理
    處罰條例第86條第1項，刑法第11條前段， 刑法第276條第1
    項、第62條前段，刑法施行法第1條之1第1項、第2項前段之
    規定，並審酌被告於本案發生後並未主動與被害人家屬商討
    賠償事宜，此據告訴人乙○○陳述在卷（見原審卷第27頁）
    ；被告雖在原審簡易庭審判時表示願賠償30萬元，惟至告訴
    人請求檢察官上訴前，被告均未賠償分文；被告在原審行準
    備程序時與告訴人達成和解， 表示願以分期給付即97年1月
    30日給付20萬元、9 7年3月28日給付10萬元、 97年4月30日
    至97年7月30日每月給付5萬元方式，賠償告訴人新臺幣50萬
    元，惟迄於原審97年6月2日審判前，被告亦完全未為履行，
    此據被告與告訴人一致供陳在卷；而被告從事電鍍工作，每
    月均有2至3萬元收入，此為其所供陳在卷，卻於原審審判時
    推以景氣不好而稱無力賠償云云，足見被告自車禍發生起即
    無盡力賠償被害人家屬之意，輕忽被害人家屬權益，犯罪後
    態度欠佳，因認原審簡易庭未及審酌被告前揭犯後態度，而
    僅量處被告有期徒刑4月，認屬過輕。 檢察官以原審量刑過
    輕為由提起上訴，認有理由，撤銷原審簡易判決，並自為第
    一審判決。復審酌被告係國小畢業之智識程度；其有違反稅
    捐稽徵法、水污染防治法、臺灣地區與大陸地區人民關係條
    例之前科素行；又被告經註銷執照仍駕駛車輛行駛於道路，
    對交通安全潛在危害非輕，及其本案過失程度；兼衡被告獨
    居、現從事電鍍工作、每月薪資約2至3萬元之家庭及工作、
    經濟情況；暨其犯罪後坦承犯行且自首接受裁判，惟自本案
    發生後對於被害人家屬未為賠償之犯後態度，及檢察官具體
    求刑有期徒刑7月等一切情狀，量處有期徒刑7月，尚無不合
    。上訴人上訴意旨認原審量刑過重，辯護人則為被告辯陳被
    告應無過失云云，請求撤銷改判，並無理由，上訴應予駁回
    。另被告於上訴後雖賠償數萬元之款項予被害人家屬，惟依
    雙方和解筆錄內容所示， 被告應於97年7月30日止清償賠償
    款50萬元完畢，然被告卻未能依約履行，至今僅清償少部分
    金額，顯無誠意清償，實屬犯後態度不佳，本院認並無從輕
    量刑或緩刑斟酌之餘地，並此敘明。
據上論斷，應依刑事訴訟法第368條，判決如主文。
本案經檢察官羅建勛到庭執行職務。
中    華    民    國    97    年    9    月    29     日
            刑事第４庭    審判長法  官  陳筱珮
                                法  官  鄭水銓
                                法  官  周煙平
以上正本證明與原本無異。
不得上訴。
                                書記官  蕭麗珍
中    華    民    國    97    年    10    月    7     日
附錄：本案論罪科刑法條全文
刑法第276條第1項
因過失致人於死者，處2年以下有期徒刑、拘役或2千元以下罰金
。
從事業務之人，因業務上之過失犯前項之罪者，處5年以下有期
徒刑或拘役，得併科3千元以下罰金。


司法院資訊處製作；財團法人民間司法改革基金會備份。
